---
title: "08_Traitement_Trips"
author: "Magda Bolewska"
date: "11 janvier 2019"
output: word_document
---

## Traitement de données trajets
divvy_trips_2019_01_09_22_36_14_2ed02854c25.csv est le fichier des trajets pour la période 01/03/2017 - 31/07/2018 extrait avec le programme 05 disponible le soir du mercredi 09/01/2018.

Le programme contient des statistiques descriptives. Quelques variables sont également ajoutées : 
- jour de la semaine, 
- mois, 
- identifiant "station de départ - station d'arrivée", 
- distance entre la station de départ et la station d'arrivée.

Les données semblent être de bonne qualité. Les seuls points d'attention à ce stade : quelques stations figurent avec 2 noms différents (semblables), idem pour les coordonnées géographiques.
=> Ce problème a été corrigé à l'étape 3.


```{r donnees}
library(data.table)
library(lubridate)
library(ggplot2)
library(leaflet)
library(geosphere)
library(dbscan)
```

## 1 - Importation de données
```{r}
trips_filename <- list.files('data_raw', pattern = 'divvy_trips_[0-9]{4}(_[0-9]{2}){2}_.*\\.csv', full.names = TRUE) %>% max()
trips_filename
```
```{r}
trips <- fread(trips_filename, na.strings = c(""))
trips[
  , 
  `:=`(
    start_time = as_datetime(start_time),
    stop_time = as_datetime(stop_time)
  ), 
  ]
summary(trips)
```
# Ajout de variables complémentaires
```{r}
trips[, age := 2017-birth_year]
trips[, weekday := lubridate::wday(start_time, label=TRUE)]
trips[, month := lubridate::month(start_time, label=TRUE)]
trips[, trip := paste(from_station_id,to_station_id,sep="_") ]

# Durée de trajet en minutes
trips[, duration_m := trip_duration / 60]

summary(trips)
```
# Suppression des variables qui ne seront pas utilisées dans l'étude
```{r}
trips$bike_id <- NULL
trips$from_location <- NULL
trips$to_location <- NULL
trips$birth_year <- NULL

colnames(trips)
```

## 2 - Statistiques descriptives

```{r analyse_par_variable}

# Type d'assure
trips[,.N, by=.(user_type)] 
trips <- trips[user_type != "Dependent"] # suppression d'une observation
ggplot(trips)+aes(x=user_type)+geom_bar(fill="blue")
```
# Statistiques par âge
```{r}
ggplot(trips)+aes(x=age)+geom_histogram(fill="blue")
```


# Statistiques par sexe
```{r}
ggplot(trips)+aes(x=gender)+geom_bar(fill="blue")
```


# Statistiques par jour de la semaine
```{r}
ggplot(trips)+aes(x=weekday)+geom_bar(fill="blue")
```


# Statistiques par mois
```{r}
ggplot(trips)+aes(x=month)+geom_bar(fill="blue")
```


# Durée du trajet
```{r}
ggplot(trips)+aes(x=duration_m)+geom_histogram(fill="blue") + xlim(0, 180) 
```

# Stations de départ et stations d'arrivée
```{r depart_arrivee}
length(unique(trips$from_station_name)) # 591 stations de départ
```


```{r depart_arrivee}
length(unique(trips$to_station_name)) # 591 stations d'arrivée
```


```{r depart_arrivee}
length(unique(trips$from_station_id)) # 583 stations de départ
```


```{r depart_arrivee}
length(unique(trips$to_station_id)) # 583 stations de arrivée
```


# A priori quelques stations ont été renommées. Lesquelles ?
```{r depart_arrivee}
test <- unique(trips[,.(from_station_name,from_station_id),])
test[,.N,by=.(from_station_id)][N!=1]
```


```{r depart_arrivee}
test[from_station_id == "574"] # 75 53 321 17 437 480 544 574 en double
```


```{r depart_arrivee}
test2 <- unique(trips[,.(to_station_name,to_station_id),])
test2[,.N,by=.(to_station_id)][N!=1]
```


```{r depart_arrivee}
test2[to_station_id == "574"] # 75 53 321 17 437 480 544 574 en double
```
8 stations figurent sous deux noms différentes. En réalité il y a 583 stations


# Est-ce que les stations ont des coordonnées uniques;
```{r depart_arrivee}
test3 <- unique(trips[,.(from_station_id,from_latitude,from_longitude),])
test3[,.N,by=.(from_station_id)][N!=1] # Non !
```


# A chaque station, on attribue un nom et des coordonnées uniques
```{r depart_arrivee}
nc_stations <- trips[!duplicated(trips[, from_station_id]),.(from_station_id,from_station_name,from_latitude,from_longitude) ]
nrow(nc_stations) # 583
```


```{r depart_arrivee}
setnames(nc_stations, old = c("from_station_id", "from_station_name","from_latitude","from_longitude"), new = c("station_id", "station_name","latitude","longitude"))
summary(nc_stations)
```


# Dessiner les stations sur une carte interactive
```{r depart_arrivee}
m <- leaflet(data=nc_stations) %>%
  addTiles() %>%
  setView(lng=-87.6297982, lat=41.8781136, zoom=12) %>%
  addCircleMarkers(~longitude, ~latitude, radius=3)
  # addCircles(~longitude, ~latitude)
m
```


## 3 - Correction de la table trips pour avoir des noms et coordonnées uniques
```{r ajustement}
trips$from_station_name <- NULL
trips$from_latitude <- NULL
trips$from_longitude <- NULL
trips$to_station_name <- NULL
trips$to_latitude <- NULL
trips$to_longitude <- NULL
setnames(nc_stations, old = c("station_id", "station_name","latitude","longitude"), new = c("from_station_id","from_station_name","from_latitude","from_longitude"))

nrow(trips)
```


```{r ajustement}
trips <- merge(trips,nc_stations,by= c("from_station_id"))
head(trips)
```


```{r ajustement}
setnames(nc_stations, old = c("from_station_id", "from_station_name","from_latitude","from_longitude"), new = c("to_station_id", "to_station_name","to_latitude","to_longitude"))
trips <- merge(trips,nc_stations,by= c("to_station_id"))
```

## 4 - Calcul de la distance parcurue
### On considère que les rues sont perpendiculaires
```{r distance}
tmp1 <- trips[!duplicated(trips[, trip]),.(trip, from_latitude,from_longitude,to_latitude,to_longitude) ]

tmp1$dist <- 0
for (i in 1:nrow(tmp1)){
  tmp1[i,6] <- distHaversine(c(as.double(tmp1[i,3]),as.double(tmp1[i,2])),c(as.double(tmp1[i,3]),as.double(tmp1[i,4])))
                + distHaversine(c(as.double(tmp1[i,3]),as.double(tmp1[i,4])),c(as.double(tmp1[i,5]),as.double(tmp1[i,4])))
}
tmp1 <- tmp1[,.(trip,dist)] 
trips$dist <- NULL
trips <- merge(trips,tmp1,by= c("trip"))
```

# Répartition de la distance entre les stations de départ et d'arrivée

```{r distance}
ggplot(trips)+aes(x=dist,y=..density..)+geom_histogram(fill="blue")+ 
  geom_density(alpha=.2, fill="#FF6666") + xlim(0, 10000)
```


```{r distance}
summary(trips)
```


