---
title: "09_clustering trajets"
author: "Magda Bolewska"
date: "17 janvier 2019"
output: word_document
---

## Clustering des trajets
Travaux réalisés sur le fichier des trajets pour la période 01/03/2017 - 31/07/2017 (idem 08).

L'objectif de l'étude est de réaliser un clustering de trajets. 
Trois méthodes ont été testées :
 - Méthode basée sur la densité (DBSCAN)
 - Méthode K-means
 - Méthode CAH : ne fonctionne pas compte tenu de la volumétrie de données  

Restitution : un onglet dans l'application shiny permettant de visualiser 
le clustering obtenu en fonction de la méthode et des paramètres
 -> Affichage de trajets les plus fréquents : sinon illisible

Points à voir : est-ce qu'on accorde l'importance à la direction du trajet ?
Dans l'approche ci-dessous oui (il faudrait dessiner les flèches),
sinon il faut ajuster le code (peut-être faire les deux options ?)

# Etape 1 : Importation de données et traitements préliminaires
```{r cars}
library(data.table)
library(lubridate)
library(ggplot2)
library(leaflet)
library(geosphere)
library(dbscan)

## Import
rm(trips)
trips_filename <- list.files('data_raw', pattern = 'divvy_trips_[0-9]{4}(_[0-9]{2}){2}_.*\\.csv', full.names = TRUE) %>% max()
trips_filename
trips <- fread(trips_filename, na.strings = c(""))
trips[
  , 
  `:=`(
    start_time = as_datetime(start_time),
    stop_time = as_datetime(stop_time)
  ), 
  ]

# Ajout des variables complémentaires
trips[, weekday := lubridate::wday(start_time, label=TRUE, abbr = FALSE)]
trips[, month := lubridate::month(start_time, label=TRUE, abbr = FALSE)]

# Attribution du nom et des coordonnées géographiques uniques à chaque station
nc_stations <- trips[!duplicated(trips[, from_station_id]),.(from_station_id,from_station_name,from_latitude,from_longitude) ]
trips$from_station_name <- NULL
trips$from_latitude <- NULL
trips$from_longitude <- NULL
trips$to_station_name <- NULL
trips$to_latitude <- NULL
trips$to_longitude <- NULL

trips <- merge(trips,nc_stations,by= c("from_station_id"))
setnames(nc_stations, old = c("from_station_id", "from_station_name","from_latitude","from_longitude"), new = c("to_station_id", "to_station_name","to_latitude","to_longitude"))
trips <- merge(trips,nc_stations,by= c("to_station_id"))

```

# 2 - Calcul de la distance de façon simplifiée
```{r}
trips2 <- trips[from_station_id != to_station_id,.(from_station_id, to_station_id, from_latitude,from_longitude,to_latitude,to_longitude)]
trips2[,from_latitudem := from_latitude*111130]
trips2[,to_latitudem := to_latitude*111130]
trips2[,from_longitudem := from_longitude*82717]
trips2[,to_longitudem := to_longitude*82717]

# Vérification du calcul sur un exemple
# ind <- sample(1:nrow(trips2),1)
# test <- trips2[ind,]
# test[,dist1:=abs(from_latitudem-to_latitudem)+abs(from_longitudem-to_longitudem)]
# test[,dist2:=distHaversine(c(as.double(from_longitude),as.double(from_latitude)),c(as.double(from_longitude),as.double(to_latitude)))+ 
#       distHaversine(c(as.double(from_longitude),as.double(to_latitude)),c(as.double(to_longitude),as.double(to_latitude)))]
# test
# OK
```


# 3 - Clustering des trajets avec une méthode basée sur la densité (algorithme dbscan)
```{r}
## 3 - Clustering des trajets avec une méthode basée sur la densité (algorithme dbscan)

# 3a Clustering
# nrow(trips2) # 1771679
tripsdb <- unique(trips2[,Nb_trajets := .N, by=.(from_latitude,from_longitude,to_latitude,to_longitude,from_latitudem,to_latitudem,from_longitudem,to_longitudem)])
# tripsdb[,valid:=sum(Nb_trajets)] # 1771679
db_eps <- 1000
db_minPts <- 10
classifd <- dbscan(tripsdb[,.(from_latitudem,to_latitudem,from_longitudem,to_longitudem)],eps=db_eps,minPts=db_minPts, weights = tripsdb$Nb_trajets)
classifd
classifd_cluster <- as.matrix(classifd$cluster,nrow=length(classifd$cluster),ncol=1)
tripsdb <- cbind(tripsdb,classifd_cluster)

#3b Visualisation
trips_dessin <- tripsdb[V1!=0 & Nb_trajets> 300]
unique(trips_dessin$V1)

# Couleurs html
# http://www.letoileauxsecrets.fr/couleurs/couleurs-web.html

trips_dessin[,col:="#000000#"] # black
trips_dessin[V1==1,col:="#0000FF"] # blue 
trips_dessin[V1==2,col:="#FF0000"] # red
trips_dessin[V1==32,col:="#008000"] # green
trips_dessin[V1==104,col:="#FF1493"] # deeppink

m2 <- leaflet(data=trips_dessin) %>%
  addTiles() %>%
  setView(lng=-87.6297982, lat=41.8781136, zoom=11)
  for (i in 1:nrow(trips_dessin)){
    m2 <- m2 %>%
      addPolylines(lat=c(trips_dessin[i,]$from_latitude,trips_dessin[i,]$to_latitude),lng=c(trips_dessin[i,]$from_longitude,trips_dessin[i,]$to_longitude),color = trips_dessin[i,]$col,opacity = 1)
  }
m2
```

# 4 - Clustering des trajets avec la méthode K-means
```{r}
## 4 - Clustering des trajets avec la méthode K-means
# 4a - Clustering
set.seed(1234)
km_cent <- 10
classifKM <- kmeans(trips2[,.(from_latitudem,to_latitudem,from_longitudem,to_longitudem)], centers=km_cent) #  rapide, ajouter nstart = 100?
trips2.KM <- cbind(trips2,classeKM = factor(classifKM$cluster))
trips2.KM[,.N, by=.(classeKM)]

# Agrégation
tripsKM <- unique(trips2.KM[,Nb_trajets := .N, by=.(from_latitude,from_longitude,to_latitude,to_longitude)])

# 4b - Visualisation
trips_dessin <- tripsKM[Nb_trajets> 1000]
unique(trips_dessin$classeKM)

trips_dessin[,col:="#000000#"] # black
trips_dessin[classeKM==1,col:="#0000FF"] # blue 
trips_dessin[classeKM==2,col:="#FF0000"] # red
trips_dessin[classeKM==3,col:= "#808080"] # grey
trips_dessin[classeKM==6,col:="#9370DB"] # mediumpurple
trips_dessin[classeKM==8,col:="#800080"] # purple
trips_dessin[classeKM==10,col:="#556B2F"] #darkolivegreen
trips_dessin[classeKM==17,col:="#DDA0DD"] #plum
trips_dessin[classeKM==24,col:="#87CEEB"] # sky blue
trips_dessin[classeKM==26,col:="#FFA500"] # orange
trips_dessin[classeKM==28,col:="#1D4851"] # bleu pétrole foncé
trips_dessin[classeKM==31,col:="#000080"] # navy
trips_dessin[classeKM==32,col:="#008000"] # green
trips_dessin[classeKM==33,col:="#FFFF00"] # yellow
trips_dessin[classeKM==35,col:="#B8860B"] # darkgoldenrod
trips_dessin[classeKM==36,col:="#8B4513"] # saddlebrown
trips_dessin[classeKM==104,col:="#FF1493"] # deeppink

m2 <- leaflet(data=trips_dessin) %>%
  addTiles() %>%
  setView(lng=-87.6297982, lat=41.8781136, zoom=11)
for (i in 1:nrow(trips_dessin)){
  m2 <- m2 %>%
    addPolylines(lat=c(trips_dessin[i,]$from_latitude,trips_dessin[i,]$to_latitude),lng=c(trips_dessin[i,]$from_longitude,trips_dessin[i,]$to_longitude),color = trips_dessin[i,]$col,label = trips_dessin[i,]$classeKM,opacity = 1)
}
m2
```


# 4 - Essai avec la méthode CAH (données trop volumineuses)
```{r}
## CAH
library("cluster")
classif <- agnes(trips2[,.(from_latitudem,to_latitudem,from_longitudem,to_longitudem)],method="ward") 
# Error: cannot allocate vector of size 11693.1 Gb

classif <- hclust(dist(trips2[,.(from_latitudem,to_latitudem,from_longitudem,to_longitudem)]), method="ward.D") 
# Error: cannot allocate vector of size 11693.1 Gb
```

