---
title: "09_clustering trajets"
author: "Magda Bolewska"
date: "17 janvier 2019"
output: word_document
---

## Clustering des trajets
L'objectif de l'étude est de réaliser un clustering de trajets avec des méthodes différentes, comparer les résultats obtenus et identifier la méthode qui donne des résultats les plus pertinents.

Trois méthodes ont été testées :
- Méthode K-means,
- Méthode basée sur la densité (DBSCAN),
- Méthode CAH.  

Conclusions :
1. La méthode CAH ne fonctionne pas compte tenu de la volumétrie de données.
2. La méthode K-means permet d'identifier des clusters quelques zones de circulation qui paraissent "raisonnables".
3. La méthode basée sur la densité (dbscan) donne une grande zone de circulation, difficile à diviser.

Ces observations illustrent les idées reçues en cours : 
1. CAH pas adaptée pour des grands jeux de données.
2. En fonction de la méthode de clustering choisie, on peut obtenir des résultats très différents.
=> A nous de voir ce qui est le plus pertinent.

Restitution possible : un onglet dans l'application shiny permettant de visualiser 
le clustering obtenu en fonction de la méthode et des paramètres souhaités
-> Affichage de trajets les plus fréquents pour le jour de la semaine et la plage horaire souhaitée

# 1 - Importation de données et traitements préliminaires
```{r}
library(data.table)
library(lubridate)
library(ggplot2)
library(leaflet)
library(geosphere)
library(dbscan)
rm(trips)
trips_filename <- list.files('data_raw', pattern = 'divvy_trips_[0-9]{4}(_[0-9]{2}){2}_.*\\.csv', full.names = TRUE) %>% max()
trips_filename
trips <- fread(trips_filename, na.strings = c(""))
trips[
  , 
  `:=`(
    start_time = as_datetime(start_time),
    stop_time = as_datetime(stop_time)
  ), 
  ]

trips[, weekday := lubridate::wday(start_time, label=TRUE, abbr = FALSE)]
trips[, hr_depart := hour(start_time)]
```

# Attribution du nom et des coordonnées géographiques uniques à chaque station
```{r}
nc_stations <- trips[!duplicated(trips[, from_station_id]),.(from_station_id,from_station_name,from_latitude,from_longitude) ]
trips$from_station_name <- NULL
trips$from_latitude <- NULL
trips$from_longitude <- NULL
trips$to_station_name <- NULL
trips$to_latitude <- NULL
trips$to_longitude <- NULL

trips <- merge(trips,nc_stations,by= c("from_station_id"))
setnames(nc_stations, old = c("from_station_id", "from_station_name","from_latitude","from_longitude"), new = c("to_station_id", "to_station_name","to_latitude","to_longitude"))
trips <- merge(trips,nc_stations,by= c("to_station_id"))
```

# Assimilation des trajets de la station A à la station B et à l'inverse
```{r}
trips_1 <- trips[from_latitude < to_latitude & from_station_id != to_station_id, 
                 .(from_station_id,to_station_id,from_latitude,to_latitude,from_longitude,to_longitude,weekday,hr_depart)]
trips_2 <- trips[from_latitude > to_latitude & from_station_id != to_station_id, 
                 .(from_station_id,to_station_id,from_latitude,to_latitude,from_longitude,to_longitude,weekday,hr_depart)]

trips_3 <- trips[from_latitude == to_latitude & from_station_id != to_station_id, ]
nrow(trips_3) # 0
```

```{r}
trips_1[,station1 := from_station_id]
trips_1[,station2 := to_station_id]
trips_1[,latitude1 := from_latitude]
trips_1[,latitude2 := to_latitude]
trips_1[,longitude1 := from_longitude]
trips_1[,longitude2 := to_longitude]

trips_2[,station1 := to_station_id]
trips_2[,station2 := from_station_id]
trips_2[,latitude1 := to_latitude]
trips_2[,latitude2 := from_latitude]
trips_2[,longitude1 := to_longitude]
trips_2[,longitude2 := from_longitude]

trips2 <- rbind(trips_1,trips_2)
trips2$to_station_id <- NULL
trips2$from_station_id <- NULL
trips2$to_latitude <- NULL
trips2$from_latitude <- NULL
trips2$to_longitude <- NULL
trips2$from_longitude <- NULL
head(trips2)
```

## 2 - Calcul de la distance de façon simplifiée pour Chicago
```{r}
trips2[,latitude1m := latitude1*111130]
trips2[,latitude2m := latitude2*111130]
trips2[,longitude1m := longitude1*82717]
trips2[,longitude2m := longitude2*82717]
```

# Vérification du calcul sur un exemple
```{r}
ind <- sample(1:nrow(trips2),1)
test <- trips2[ind,]
test[,dist1:=abs(latitude1m-latitude2m)+abs(longitude1m-longitude2m)]
test[,dist2:=distHaversine(c(as.double(longitude1),as.double(latitude1)),c(as.double(longitude1),as.double(latitude2)))+ 
      distHaversine(c(as.double(longitude1),as.double(latitude2)),c(as.double(longitude2),as.double(latitude2)))]
 test
```
OK

## 3 - Clustering des trajets avec la méthode K-means
# 3a - Clustering
```{r}
set.seed(1234)
km_cent <- 5 # PARAMETRE A FAIRE VARIER, 4 ou 5 paraît raisonnable
classifKM <- kmeans(trips2[,.(latitude1m,latitude2m,longitude1m,longitude2m)], centers=km_cent) 
trips2.KM <- cbind(trips2,classeKM = factor(classifKM$cluster))
trips2.KM[,.N, by=.(classeKM)]
```

# 3b - Visualisation
```{r}
jour_semaine <- "samedi" # PARAMETRE A FAIRE VARIER
hr_min <- 0 # PARAMETRE A FAIRE VARIER
hr_max <- 24 # PARAMETRE A FAIRE VARIER
# A comparer par exemple les graphiques obtenus pour samedi et jeudi.

# Sans sélection du jour ni de la plage horaire : 
# tripsKM <- trips2.KM[,.N, by=.(latitude1,longitude1,latitude2,longitude2,classeKM)]

# Avec sélection :
tripsKM <- trips2.KM[weekday == jour_semaine & hr_depart >= hr_min & hr_depart <= hr_max,.N, by=.(latitude1,longitude1,latitude2,longitude2,classeKM)]
setorder(tripsKM,-N)

trips_dessin <- tripsKM[,head(.SD,200)]

# affiche des classes pour lesquelles au moins 1 trajet sera dessiné :
unique(trips_dessin$classeKM) 

```


```{r}
# Couleurs html
# http://www.letoileauxsecrets.fr/couleurs/couleurs-web.html
trips_dessin[classeKM==1,col:="#0000FF"] # blue 
trips_dessin[classeKM==2,col:="#FF0000"] # red
trips_dessin[classeKM==3,col:="#FFFF00"] # yellow
trips_dessin[classeKM==4,col:="#8B4513"] # saddlebrown
trips_dessin[classeKM==5,col:="#9370DB"] # mediumpurple
trips_dessin[classeKM==6,col:= "#808080"] # grey

m2 <- leaflet(data=trips_dessin) %>%
  addTiles() %>%
  setView(lng=-87.6297982, lat=41.8781136, zoom=11)
for (i in 1:nrow(trips_dessin)){
  m2 <- m2 %>%
    addPolylines(lat=c(trips_dessin[i,]$latitude1,trips_dessin[i,]$latitude2),lng=c(trips_dessin[i,]$longitude1,trips_dessin[i,]$longitude2),color = trips_dessin[i,]$col,label = trips_dessin[i,]$classeKM,opacity = 1)
}
m2

```


## 4 - Clustering des trajets avec la méthode basée sur la densité
# 4a Clustering
```{r}
tripsdb1 <- trips2[,.(latitude1,latitude2,longitude1,longitude2,latitude1m,latitude2m,longitude1m,longitude2m)]
tripsdb <- unique(tripsdb1[,Nb_trajets := .N, by=.(latitude1,latitude2,longitude1,longitude2,latitude1m,latitude2m,longitude1m,longitude2m)])
tripsdb[,sum(Nb_trajets)] 
```

```{r}
db_eps <- 1700  # PARAMETRE A FAIRE VARIER
db_minPts <- 1000  # PARAMETRE A FAIRE VARIER
```
- Essai 1 : db_eps = 1700, db_minPts = 1000 : zone en bleu trop grande
- Essai 2 : db_eps = 800, db_minPts = 1000 : zone en bleu toujours trop grande
- Essai 3 : db_eps = 600, db_minPts = 1000 : la majorité de trajets n'appartient à aucun cluster
- Essai 4 : db_eps = 600, db_minPts = 600 : la majorité de trajets n'appartient à aucun cluster et la zone bleue est toujours trop grande

```{r}
classifd <- dbscan(tripsdb[,.(latitude1m,latitude2m,longitude1m,longitude2m)],eps=db_eps,minPts=db_minPts, weights = tripsdb$Nb_trajets)
classifd
```

```{r}
classifd_cluster <- as.matrix(classifd$cluster,nrow=length(classifd$cluster),ncol=1)
tripsdb$V1 <- NULL
tripsdb <- cbind(tripsdb,classifd_cluster)
```


# 4b Visualisation
```{r}
setorder(tripsdb,-Nb_trajets)
trips_dessin <- tripsdb[,head(.SD,500)]
# affichage des clusters pour lesquelles au moins 1 trajet sera dessiné :
unique(trips_dessin$V1) 
```

```{r}
trips_dessin[,col:="#000000#"] # black
trips_dessin[V1==1,col:="#0000FF"] # blue 
trips_dessin[V1==2,col:="#FF0000"] # red
trips_dessin[V1==3,col:="#FFFF00"] # yellow
trips_dessin[V1==4,col:="#8B4513"] # saddlebrown
trips_dessin[V1==5,col:="#9370DB"] # mediumpurple
trips_dessin[V1==6,col:= "#808080"] # grey
trips_dessin[V1==7,col:="#F4A460"] # sandybrown
trips_dessin[V1==8,col:="#ADFF2F"] # greenyellow
trips_dessin[V1==9,col:= "#F0FFFF"] # azure

m2 <- leaflet(data=trips_dessin) %>%
  addTiles() %>%
  setView(lng=-87.6297982, lat=41.8781136, zoom=11)
for (i in 1:nrow(trips_dessin)){
  m2 <- m2 %>%
    addPolylines(lat=c(trips_dessin[i,]$latitude1,trips_dessin[i,]$latitude2),lng=c(trips_dessin[i,]$longitude1,trips_dessin[i,]$longitude2),color = trips_dessin[i,]$col,opacity = 1)
}
m2
```


##################################################################################
##################################################################################

## 5 - Clustering des trajets avec la méthode CAH
```{r}
library(cluster)
classif <- agnes(trips2[,.(latitude1m,latitude2m,longitude1m,longitude2m)],method="ward")

```
Error: cannot allocate vector of size 11693.1 Gb

Autre façon de faire la CAH :
```{r}
classif <- hclust(dist(trips2[,.(latitude1,latitude2,longitude1,longitude2)]), method="ward.D") 
```
Error: cannot allocate vector of size 11693.1 Gb



