---
title: "1_Stat_des_customers_2017"
output: html_document
---


```{r}
library(data.table)
library(magrittr)
```



#### Présentation du programme
# Etape 1 : on passe du trips (1 voyage) à une agrégation au niveau trajet (from id to id)
# Etape 2 : Clustering k-means
# Etape 3 : CAH
# Etape 4 : ACP + CAH



#### Agrégation de la base au niveau trajet 

```{r}
# On appelle la table
trips_suscrib <- readRDS("D:/Formations/CEPE_2018_Formation_DataScience/Projet_formation/fichier_anissa/trips_suscrib.rda")

setorderv(trips_suscrib,c("trajet_id","start_time"))


# Suppression des variables qu'on n'utilisera pas 
trips_suscrib[,c("from_station_id","to_station_id","from_station_name","to_station_name","start_time","stop_time","stop_hr","stop_type_w","stop_week","stop_week_end","stop_tr_hor_15","gender"):=NULL]

```


#### Quelques statistiques descriptives sur les trajets

```{r}
  # Combien de trajets différents ?
trajet_unique <- uniqueN(trips_suscrib[,c("trajet_id")])
trajet_unique
rm(trajet_unique)
```

```{r}
  # Combien de trips par trajet ?
  # Queue de distribution étalée à droite : tester robustesse face aux valeurs élevées
nb_trips <-unique(trips_suscrib[,trips:=.N, by=.(trajet_id)][,list(trajet_id,trips)])
summary(nb_trips[,trips])
quantile(nb_trips[,trips],c(0.01))
quantile(nb_trips[,trips],c(0.05))
quantile(nb_trips[,trips],c(0.1))
quantile(nb_trips[,trips],c(0.9))
quantile(nb_trips[,trips],c(0.95))
quantile(nb_trips[,trips],c(0.99))
quantile(nb_trips[,trips],c(0.995))
  hist(nb_trips[trips>264,trips],breaks=10,xlim=c(265,1250))
plot(density(nb_trips[,trips]))
plot(density(nb_trips[trips>264,trips]))

rm(nb_trips)
trips_suscrib[,trips:=NULL]
```

#### Constrution des indicateurs agrégé au niveau trajet

```{r}
  ### Caractéristiques des cyclistes

  # Age des cyclistes
trips_suscrib[,moy_age:=round(mean(age,na.rm=TRUE)),by=c("trajet_id")]
trips_suscrib[,med_age:=round(median(as.double(age),na.rm=TRUE)),by=c("trajet_id")]

  # Sexe des cyclistes
trips_suscrib[,fem:=sum(female),by=c("trajet_id")]
trips_suscrib[,hom:=sum(male),by=c("trajet_id")]
trips_suscrib[,pct_femme:=round(fem/(fem+hom),3)*100]

  ### Nb de trips au total
trips_suscrib[,nb_trips_tot:=.N]

  ### Horaire des trajets
trips_suscrib[,start_week_eff:=sum(start_week),by=c("trajet_id")]
trips_suscrib[,start_week_end_eff:=sum(start_week_end),by=c("trajet_id")]
trips_suscrib[,pct_start_week:=round(start_week_eff/(start_week_eff+start_week_end_eff),3)*100]

  # Nb et part des trips par trajet
trips_suscrib[,nb_trips:=.N,by=c("trajet_id")]  
trips_suscrib[,pct_trips:=round((nb_trips/nb_trips_tot),3)*100]
trips_suscrib[,nb_trips_tot:=NULL]

  # Nb de vélos différents au total
trips_suscrib[,nb_bike_tot:=uniqueN(bike_id)]
  # Nb et part des vélos par trajet
trips_suscrib[,nb_bike:=uniqueN(bike_id),by=c("trajet_id")]
trips_suscrib[,pct_bike:=round((nb_bike/nb_bike_tot),3)*100]
trips_suscrib[,nb_bike_tot:=NULL]
  
  # Durée moyenne par trajet
trips_suscrib[,moy_duration:=round(mean(trip_duration,na.rm=TRUE)),by=c("trajet_id")]
trips_suscrib[,med_duration:=round(median(as.double(trip_duration),na.rm=TRUE)),by=c("trajet_id")]

  # Disponibilité des vélos aux stations
trips_suscrib[,dep_moy_total_docks:=round(mean(start_m_total_docks, na.rm=TRUE)),by=c("trajet_id")]
trips_suscrib[,dep_med_total_docks:=round(median(as.double(start_m_total_docks),na.rm=TRUE)),by=c("trajet_id")]

trips_suscrib[,dep_moy_docks_in_service:=round(mean(start_m_docks_in_service, na.rm=TRUE)),by=c("trajet_id")]
trips_suscrib[,dep_med_docks_in_service:=round(median(as.double(start_m_docks_in_service),na.rm=TRUE)),by=c("trajet_id")]

trips_suscrib[,dep_moy_avail_docks:=round(mean(start_m_available_docks, na.rm=TRUE)),by=c("trajet_id")]
trips_suscrib[,dep_med_avail_docks:=round(median(as.double(start_m_available_docks),na.rm=TRUE)),by=c("trajet_id")]

trips_suscrib[,dep_moy_avail_bikes:=round(mean(start_m_available_bikes, na.rm=TRUE)),by=c("trajet_id")]
trips_suscrib[,dep_med_avail_bikes:=round(median(as.double(start_m_available_bikes),na.rm=TRUE)),by=c("trajet_id")]

trips_suscrib[,dep_moy_pct_full:=round(mean(start_m_pct_full, na.rm=TRUE),1),by=c("trajet_id")]
trips_suscrib[,dep_med_pct_full:=round(median(as.double(start_m_pct_full),na.rm=TRUE),1),by=c("trajet_id")]

trips_suscrib[,dep_moy_pct_full_av:=round(mean(start_m_pct_full_av, na.rm=TRUE),1),by=c("trajet_id")]
trips_suscrib[,dep_med_pct_full_av:=round(median(as.double(start_m_pct_full_av),na.rm=TRUE),1),by=c("trajet_id")]

trips_suscrib[,dep_moy_pct_in_service:=round(mean(start_m_pct_in_service, na.rm=TRUE),1),by=c("trajet_id")]
trips_suscrib[,dep_med_pct_in_service:=round(median(as.double(start_m_pct_in_service),na.rm=TRUE),1),by=c("trajet_id")]

trips_suscrib[,arr_moy_total_docks:=round(mean(start_m_total_docks, na.rm=TRUE)),by=c("trajet_id")]
trips_suscrib[,arr_med_total_docks:=round(median(as.double(start_m_total_docks),na.rm=TRUE)),by=c("trajet_id")]

trips_suscrib[,arr_moy_docks_in_service:=round(mean(start_m_docks_in_service, na.rm=TRUE)),by=c("trajet_id")]
trips_suscrib[,arr_med_docks_in_service:=round(median(as.double(start_m_docks_in_service),na.rm=TRUE)),by=c("trajet_id")]

trips_suscrib[,arr_moy_avail_docks:=round(mean(start_m_available_docks, na.rm=TRUE)),by=c("trajet_id")]
trips_suscrib[,arr_med_avail_docks:=round(median(as.double(start_m_available_docks),na.rm=TRUE)),by=c("trajet_id")]

trips_suscrib[,arr_moy_avail_bikes:=round(mean(start_m_available_bikes, na.rm=TRUE)),by=c("trajet_id")]
trips_suscrib[,arr_med_avail_bikes:=round(median(as.double(start_m_available_bikes),na.rm=TRUE)),by=c("trajet_id")]

trips_suscrib[,arr_moy_pct_full:=round(mean(start_m_pct_full, na.rm=TRUE),1),by=c("trajet_id")]
trips_suscrib[,arr_med_pct_full:=round(median(as.double(start_m_pct_full),na.rm=TRUE),1),by=c("trajet_id")]

trips_suscrib[,arr_moy_pct_full_av:=round(mean(start_m_pct_full_av, na.rm=TRUE),1),by=c("trajet_id")]
trips_suscrib[,arr_med_pct_full_av:=round(median(as.double(start_m_pct_full_av),na.rm=TRUE),1),by=c("trajet_id")]

trips_suscrib[,arr_moy_pct_in_service:=round(mean(start_m_pct_in_service, na.rm=TRUE),1),by=c("trajet_id")]
trips_suscrib[,arr_med_pct_in_service:=round(median(as.double(start_m_pct_in_service),na.rm=TRUE),1),by=c("trajet_id")]


trips_suscrib[,c("trip_id","trajet_name","start_hr","start_type_w","start_week","start_week_end","start_tr_hor_15","start_month","start_day","stop_month","stop_day","age","female","male","fem","hom","bike_id","trip_duration","start_m_total_docks","start_m_docks_in_service","start_m_available_docks","start_m_available_bikes","start_m_pct_full","start_m_pct_full_av","start_m_pct_in_service","stop_m_total_docks","stop_m_docks_in_service","stop_m_available_docks","stop_m_available_bikes","stop_m_pct_full","stop_m_pct_full_av","stop_m_pct_in_service"):=NULL]

trajets_suscrib <- unique(trips_suscrib)

rm(trips_suscrib)

```


```{r}
# Correction de la NR
# Plusieurs possibilités : imputation de la moyenne calculée sur l'heure pour la station
# On impute avec dernière valeur connue pour la station
# On fait la moyenne entre valeurs précédentes et suivantes 

trajets_suscrib[,nonrep:=ifelse(is.na(dep_moy_total_docks),1,0)]
table(trajets_suscrib[,nonrep])
table(trajets_suscrib[nonrep==1,nb_trips])

```

```{r}
# Liste des trajets concernés

table(trajets_suscrib[nonrep==1,trajet_id])

summary(trajets_suscrib[nonrep==0,arr_moy_avail_docks],useNA="ifany")
```


```{r}
# 35 trajets sur la base pour laquelle des valeurs sont manquantes
# dans la quasi-totalité des cas, il s'agit de trajet réalisé une seule fois
# solution : les supprimer

trajets_suscrib <- trajets_suscrib[nonrep==0,]

trajets_suscrib[,nonrep:=NULL]
```

# Statistique descriptive
```{r}
summary(trajets_suscrib[,])
```



```{r}
# Selection de table
# on ne garde que les trajets avec > 1 trajet

trajets <- as.data.frame(trajets_suscrib[nb_trips>1,-c("med_age","start_week_end_eff","start_week_eff","med_duration","dep_med_total_docks","dep_med_docks_in_service","dep_med_avail_docks","dep_med_avail_bikes","dep_med_pct_full","dep_med_pct_full_av","dep_moy_pct_full_av","dep_med_pct_in_service","arr_med_total_docks","arr_med_docks_in_service","arr_med_avail_docks","arr_med_avail_bikes","arr_med_pct_full","arr_moy_pct_full_av","arr_med_pct_full_av","arr_med_pct_in_service","pct_trips","pct_bike","arr_moy_pct_in_service","dep_moy_pct_in_service")])

rm(trajets_suscrib)
```




#### Methode 1 : Classification ascendante hiérarchique

```{r}
# Standardisation des variables
set.seed(12345)

rownames(trajets)<-trajets$trajet_id
trajets$trajet_id <- NULL

library(cluster)               
     
  # Pas suffisamment de mémoire pour appeler hclust : on utilise donc agnes        
  #   1. On centre et réduit les données car les variables n'ont pas la même échelle
  #      Cela permet à ce que les variables ayant une forte variance n'aient plus d'influence
  #      sur les résultats
  #   2. On utilise le critère de Ward

  # Mise en oeuvre
cah_ward <- agnes(scale(trajets,center=T,scale=T),method="ward")


  # On dessine le dendrogramme
plot(cah_ward) 

```

```{r}
 # Découpage de l'arbre
  # On va choisir utiliser plusieurs critères


cah_ward2<- as.hclust(cah_ward)
plot(rev(cah_ward2$height),type="h",ylab="hauteurs")




```


```{r}
# Mise en oeuvre des k-means
  # On fixe à 20 le nb max d'iter... à 10 cela ne converge pas
classe_cah3 <- kmeans(scale(trajets,center=T,scale=T),centers=4,nstart=4,iter.max=20)

classe_cah3$withinss # Within cluster sum of squares by cluster:
classe_cah3$tot.withinss #(totss+betweenss)
classe_cah3$totss
classe_cah3$betweenss
classe_cah3$betw <- round((classe_cah3$betweenss/classe_cah3$totss),2)*100
```



















```{r}
# on réalise une petite ACP
library(FactoMineR)

res.pca <- PCA(trips_suscrib_fin[,-c("trajet")],scale.unit = TRUE)
```
```{r}
res.pca
```

```{r}
# Coefficient de corrélation entre chaxune des variables et les 4 premières CP
round(res.pca$var$coord[,1:4],2)
```

```{r}
# Décomposition de l'inertie par axe
round(res.pca$eig,2)
barplot(res.pca$eig[,1],main="Valeurs propres",names.arg=paste("dim",1:nrow(res.pca$eig)))
```

```{r}
# Contribution des trajets à la construction des axes
#round(res.pca$ind$contrib[,1:2],2)
```

```{r}
# Contribution des variables à la contruction des axes
round(res.pca$var$contrib[,1:4],2)
```

```{r}
plot.PCA(res.pca,choix="var")
plot.PCA(res.pca,choix="ind")
```



```{r}
# Descri^ption des 4 premeirs axes
dimdesc(res.pca,1:4)
```


