---
title: "Untitled"
output: html_document
---

```{r setup, include=FALSE}
knitr::opts_chunk$set(echo = TRUE)
```



```{r}
library(lubridate)
library(data.table)
```



```{r}
#stations
tmpfs <- fread("D:/Formations/CEPE_2018_Formation_DataScience/Projet_formation/data_raw/divvy_stations_2019_02_22_00_56_01_7741b595ace.csv")
```

```{r}
tmpfs<-tmpfs[,c("id","timestamp","total_docks")]
tmpfs[,timestamp := as_datetime(timestamp)]
# 30 461 901
```

```{r}
tmpfs <- tmpfs[,year:=year(timestamp)]
```


Nombre de stations différentes :
--------------------------------

```{r}
nb_stations<-unique(tmpfs[,c("id")])
nrow(nb_stations)
rm(nb_stations)
```

Combien de stations en fonctionnement toute l'année 2017 (présence 12 mois) ?
```{r}
mois<-tmpfs[,c("id","timestamp")][,mois:=month(timestamp)]
mois<-unique(mois[,c("id","mois")])
setorderv(mois,c("id","mois"))
mois<-unique(mois[,nb_mois:=.N,by=c("id")][,c("id","nb_mois")])
Pct<-as.data.table(prop.table(table(mois[,nb_mois])*100))
Pct
```

```{r}
rm(mois,tmpfs,Pct)
```


```{r}
trips <- fread("D:/Formations/CEPE_2018_Formation_DataScience/Projet_formation/data_raw/divvy_trips_2019_02_22_00_51_40_774496853fd.csv")
```

```{r}
trips[,`:=`(start_time = as_datetime(start_time),stop_time = as_datetime(stop_time))] 
trips <- trips[year(start_time)==2017,]
trips <- trips[,mois:=month(start_time)]
trips <- trips[,jour:=day(start_time)]
trips<-trips[,c("bike_id","from_station_id","to_station_id","trip_id","user_type","mois","jour")]
```


Nombre de trajets différents réalisés :

```{r}
nrow(trips)
```

Nombre de trajets différents par mois :

```{r}
as.data.table(prop.table(table(trips[,c("mois")]))*100)
```

Distribution du nombre de trajets par jour (moyenne, médiane)

```{r}
jours<-unique(trips[,nb_jours:=.N,by=c("jour","mois")][,c("jour","mois","nb_jours")])
summary(jours[,nb_jours])
```

Nombre de vélos différents :

```{r}
nrow(unique(trips[,c("bike_id")]))
```
Part des trajets réalisés par des cyclistes abonnés (en %) :

```{r}
trips<-trips[,abonne:=ifelse(user_type=="Subscriber",1L,0L)]
mean(trips[,abonne])*100
```

Distribution des trajets quotidiens dans le mois

```{r}
jours<-jours[,fmois:=as.factor(mois)]

library(ggthemes)
library(ggplot2)

g <- ggplot(jours, aes(fmois, nb_jours))
g + geom_boxplot(aes(fill=factor(mois))) + 
  theme(axis.text.x = element_text(vjust=0.6)) + 
  theme(legend.position='none') +
  labs(title="Box plot", 
       subtitle="Nombre de trajets quotidiens par mois",
       x="Mois",
       y="Nombre de trajets quotidiens")
```

```{r}
jours<-jours[,jm:=paste(jour," - ",mois)]

g <- ggplot(jours, aes(jm, nb_jours))
g + geom_bar(stat="identity", width = 1, fill="tomato2") + 
      labs(title="Bar Chart", 
           subtitle="Evolution du nombre de trajets quotidiens",
           x="Jour",
            y="Nombre de trajets") +
      theme(axis.text.x = element_text(angle=65, vjust=1))
```




