---
title: "99_Essai clustering ACP"
author: "Magda Bolewska"
date: "1 février 2019"
output: html_document
---


# Sources :
1/ R pour la statistique et la science des données
2/ http://factominer.free.fr/factomethods/analyse-en-composantes-principales.html
3/ http://www.sthda.com/french/articles/38-methodes-des-composantes-principales-dans-r-guide-pratique/73-acp-analyse-en-composantes-principales-avec-r-l-essentiel/

Ma compréhension de la réduction de dimension pour clustering avec ACP.
Exemple sur les données DECATHLON.
A noter que les clusters obtenus de façon "traditionnelle" et en utilisant les coordonnées de l'ACP ne sont pas identiques.


```{r}
library(FactoMineR)
library(cluster)
data(decathlon)
```


```{r}
nb_dim <- 5 # PARAMETRE A FAIRE VARIER
res.pca <- PCA(decathlon[,1:10], scale.unit=TRUE, ncp=nb_dim, graph=T)
```
scale.unit: pour choisir de réduire ou non les variables 
ncp: le nombre de dimensions à garder dans les résultats
graph: pour choisir de faire apparaître les graphiques ou non


```{r}
summary(res.pca)
```
Les deux premières dimensions contiennent 50% de l'inertie totale : 32.719 +  17.371

```{r}
dimdesc(res.pca, axes=c(1,2))
```

```{r}
plot.PCA(res.pca, axes=c(1, 2), choix="ind")
```


```{r}
decathlon1 <- cbind(decathlon,res.pca$ind$coord)
head(decathlon1)
```



## 2 - Clustering avec la méthode K-means

# Clustering sur les variables d'origine 
```{r}
nb_c <- 4 # PARAMETRE A FAIRE VARIER
set.seed(123)
kmeans(scale(decathlon[,1:10]), centers=nb_c)
```

# Clustering sur les coordonnées de projection
```{r}
set.seed(123)
kmeans(decathlon1[,14:18], centers=nb_c)
```

## 3 - Clustering avec la méthode CAH

# Clustering sur les variables d'origine 
```{r}
meth <- "ward" # PARAMETRE A FAIRE VARIER
class_CAH <- agnes(scale(decathlon[,1:10]),method=meth)
plot(class_CAH, xlab="Individu",which.plot=2, main="Dendrogram")
```

```{r}
class_CAH2 <- as.hclust(class_CAH)
plot(rev(class_CAH2$height), type="h",ylab="heights")
```

```{r}
nb_class_CAH <- 4 # PARAMETRE A FAIRE VARIER
classes <- cutree(class_CAH, k= nb_class_CAH)
classes
```


# Clustering sur les coordonnées de projection
```{r}
meth <- "ward" # PARAMETRE A FAIRE VARIER
class_CAH <- agnes(scale(decathlon1[,14:18]),method=meth)
plot(class_CAH, xlab="Individu",which.plot=2, main="Dendrogram")
```

```{r}
class_CAH2 <- as.hclust(class_CAH)
plot(rev(class_CAH2$height), type="h",ylab="heights")
```

```{r}
nb_class_CAH <- 4 # PARAMETRE A FAIRE VARIER
classes <- cutree(class_CAH, k= nb_class_CAH)
classes
```


